# 再提承包经营权的问题

提问人：ty293893 时间：2011-12-14 14:42:57
今天浏览论坛发现以前有一个帖子提问如何确认土地承包经营权，版主给的个人意见是按照经营租赁处理。突然想起以前碰到的一个项目，也是跟承包经营权有关，由于后来辞职走了，一些当时没解决的问题也就没有再跟踪。现将问题简要描述一下，希望各位发表意见，以解我内心困惑。 具体情况是这样的，一家民企想做ipo上市，我们前期入驻企业的其中一项工作就是核实企业的资产。该企业主要业务是进行水产养殖，为此，企业以企业名义承包或受让了一些鱼塘、荒地和水域滩涂的经营权，同时，股东个人名义也承包了一些转让到企业经营。 这些承包合同有的是从村集体直接承包的，有的是其他承包人转让来的，有些办理了土地经营权证，有些没有办理。关于这些手续不规范的事情我们暂且不讨论。 现在要讨论的主要问题是，财务上如何对这些土地经营权进行核算？与这些土地经营权相关的承包经营合同，如果是直接从村集体承包的合同，作价的主要方式就是每亩每年多少租金，共租多少年，一次付几年，每次什么时候付这样的形式。对于别人或者股东先承包，然后再转让给企业的经营权，企业会支付转让方一笔转让费，然后继承原转让方的承包合同。 企业原先的财务核算， 1.对于以企业名义直接从村集体承包的土地经营权，不进行资产确认，对每年应付的租金，进入损益。 2.对于企业获得的，别人或者股东先从村集体承包，然后再将该承包经营权作价转让给企业的承包经营权，企业以受让价格作为资产入账，每年计提折旧，对于继承的原转让人的承包合同，每年的承包租金，进入损益。 当初我们项目组内部对于上述第 2 点的处理，产生了不同的意见，一种意见是认为企业的处理是正确的，因为企业为获得这项承包经营权，支付了对价，该项经营权能够在未来的期间为企业带来经营收益，符合资产确认的定义。 另一种意见是认为该项经营权不能作为一项资产在账面反应，尤其是股东转让的部分。首先，经营权的转让价无法合理确定，尤其在该企业，由股东（老板）说了算，价格随意性较大，其次，该经营权受让后，还要继承原先的承包合同，每年还需要为此支付承包租金，其实质仍然是租赁性质。 两种意见在当初未能完全统一，最后咨询所里某个有权威性质的老师，认为是可以确认为一项资产。但具体原因没问清楚，所以我心里仍然有上面的疑虑，后来我离职走了，企业最后因为还有其他方面的问题，暂时延缓上市计划，这些疑虑就一直没得到解决。

回答人：chenyiwei
个人理解，在第二种情况下，要考虑该项支出是否符合资产定义，还是实质上是对股东的变相利润分配。关键看两点：（ 1 ）这部分支付给股东及其关联人的一次性支出是否属于为取得该承包经营权所必须发生的合理支出，例如不通过股东或其关联人就无法取得该项承包权；（ 2 ）这部分额外支出的经济利益是否可以得到证明，例如该类模式下承包土地的产出效益高于企业直接向村集体经济组织承包的土地等。